臺灣高等法院高雄分院刑事判決　　　　　　　　　　九十一年度上訴字第八一號
　　上　訴　人　臺灣屏東地方法院檢察署檢察官
　　被　　　告　丁○○
　　　　　　　　乙○○
右上訴人因被告等竊盜案件，不服臺灣屏東地方法院九十一年度訴字第九一號，中華
民國九十一年四月二十三日第一審判決（起訴案號：臺灣屏東地方法院檢察署九十年
度偵字第九七九號），提起上訴，本院判決如左：
    主  文
原判決撤銷。
丁○○、乙○○共同連續竊盜，累犯，各處有期徒刑壹年肆月。扣案仿製賓士牌汽車
鑰匙貳拾陸支、拆解工具壹批均沒收。
    事  實
一、丁○○有竊盜、違反動產擔保交易法前科，民國八十五年間，所犯違反動產擔保
    交易法罪，經本院判處有期徒刑三月確定，於八十六年七月二十三日易科罰金執
    行完畢；乙○○有贓物、竊盜及恐嚇等前科，八十五年間，分別因竊盜及恐嚇罪
    ，經臺灣屏東地方法院判處有期徒刑十月、一年二月，上訴本院駁回確定，經本
    院定執行刑為一年十月，於八十八年九月二日執行完畢，均不知悔改，復共同基
    於為自己不法所有之概括犯意聯絡，先於八十九年六月一日，向不知情之郭鄭榮
    好以每月新台幣（下同）六千元之代價，租用屏東縣萬丹鄉廈北村一九九之三號
    第八間鐵皮屋，以供作為支解竊得汽車之場所，二人並於下列時、地先後三次竊
    取他人車輛：(1)、九十年一月五日上午八時許，在高雄市○○區○○路四十六號
    前，竊取己○○所有車號ＤＲ－八二六六號之中華賓士牌自用小客車一輛（車身
    號碼為ＷＤＢ0000000Ｆ一二四九一五號，價值約六十萬元）及車內淺藍
    色雨傘一支。(2)、九十年二月一日十七時五十分許（起訴書誤載為下午七時三十
    分），在高雄市○鎮區○○里○○○路一三三二巷對面巷口，竊取劉建平所有、
    交由其女丙○○使用中之車號ＹＴ－四三五二號白色中華三菱牌自用小客車一輛
    （含車裝音響一具、電瓶一個、排擋鎖一具，價值約四十萬元），及車內雨傘二
    支、雞毛撢子一支、ＣＤ音樂片十片。(3)、九十年一月下旬至九十年二月二日間
    之某日，在高雄市小港機場附近，竊取戊○○所有交予薛海木保管中之車牌號碼
    ＷＹ－九七四七號之汽車牌照二面，及行車執照一張。嗣於九十年二月二日下午
    四時許，在上開租用之鐵皮屋內為警查獲，並扣得丙○○失竊已拆解之中華三菱
    牌白色車身四塊、引擎一具、方向盤一個、汽車音響一具、電瓶四粒、排擋鎖一
    具、雨傘十一支、雞毛撢子一支、手提袋二個、ＣＤ音樂片十片、ＷＹ－九七四
    七號汽車牌照二面、ＷＹ—九七四七號行車執照一張、仿製賓士牌汽車鑰匙二十
    六支、賓士汽車車身號碼為ＷＤＢ0000000Ｆ一二四九一五號之車身條碼
    一張及拆解工具一批。
二、案經屏東縣警察局屏東分局移送臺灣屏東地方法院檢察署檢察官偵查起訴。
    理  由
一、訊據被告丁○○、乙○○均矢口否認有何竊盜車輛之犯行，被告丁○○辯稱：伊
    僅係向一名綽號「阿猴」之男子以新台幣（下同）五千元代價購買白色三菱牌汽
    車之車殼，其他查獲之物品均係放在該部車殼之內，由伊購買時一併取得，伊並
    未行竊云云；被告乙○○則辯稱：伊只是受丁○○之委託，將丁○○租用該鐵皮
    屋之租金轉交予房東而已，並未共同行竊云云。
二、經查：
   （一）車號ＤＲ－八二六六號之中華賓士牌自用小客車係己○○所有，於九十年
         一月五日上午八時許，在高雄市○○區○○路四十六號前遭竊，同時遭竊
         者尚有置於車內之淺藍色雨傘一支等情，業據被害人己○○於警訊中陳述
         明確（見九十年二月八日警訊筆錄，偵查卷第三十八、三十九頁）；車號
         ＹＴ－四三五二號白色中華三菱牌自用小客車係丙○○所使用中，於九十
         年二月一日十七時五十分許，在高雄市○鎮區○○里○○○路一三三二巷
         對面巷口遭竊，同時遭竊者尚有車裝音響、電瓶、排擋鎖及置於車內之雨
         傘二支、雞毛撢子一支、ＣＤ音樂片十片等情，業據被害人丙○○於警訊
         中陳述明確（見九十年二月二日警訊筆錄）；車牌號碼ＷＹ－九七四七號
         之汽車牌照二面，及行車執照一張係戊○○所有交予薛海木保管中，於九
         十年一月下旬至九十年二月二日間之某日，在高雄市小港機場附近遭竊等
         情，亦據被害人薛海木於警訊中陳述明確（見九十年五月二十九日偵訊筆
         錄，偵查卷第九十三、九十四頁）。而上開遭竊之車號ＤＲ－八二六六號
         之中華賓士牌自用小客車車身條碼、淺藍色雨傘一支、車號ＹＴ－四三五
         二號自小客車白色車殼四塊、方向盤、車用音響、電瓶、排擋鎖、雨傘二
         支、雞毛撢子一支、ＣＤ音樂片十片及ＷＹ－九七四七號汽車牌照二面、
         行車執照一張等物，均由員警於被告丁○○、乙○○承租之上開鐵皮屋內
         查獲一節，亦迭據被告丁○○於警訊、偵審中供承無訛，復有屏東縣警察
         局屏東分局執行逕行搜索結果報告書、搜索扣押證明筆錄各一紙、現場照
         片多張、贓物認領保管收據三紙及中華賓士股份有限甲司九十年二月十七
         日（九０）中發字第０二六號函在卷足憑。
   （二）被告丁○○雖一再辯稱車號ＹＴ－四三五二號自小客車白色車殼係伊以五
         千元代價購自綽號「阿猴」之男子，其餘查獲物品亦均是放置於該車殼內
         由伊購買時一併取得云云，然：
         (1)、被告丁○○於警訊、檢察官初訊及原審第一次調查時供稱該白色車殼
             及其餘物品均是被告乙○○的，是乙○○以三千元的代價雇用伊去該
             鐵皮屋內解體車輛，不知道乙○○以伊之名義租用鐵皮屋，可能是林
             泰榮冒用伊之名字等語（見九十年二月三日警訊筆錄，警卷第二至四
             頁，九十年二月三日偵訊筆錄，偵查卷第四至六頁，原審九十一年二
             月二十一日訊問筆錄，原審卷第二十六頁），其於檢察官第二次訊問
             、原審及本院審裡時卻改稱白色車殼是向綽號「阿猴」之男子購買的
             云云，其供述前後不符，一再矛盾，已見情虛。
         (2)、況購買尚未報廢之汽車車殼，不僅事關交易標的及價金之移轉，且關
             係交易標的來源之合法與否，故一般對於出賣者身分之認知，格外重
             視。惟本件被告丁○○對於綽號「阿猴」者之真實姓名、年籍，無法
             提供資料以供查證，其所言顯與常情不符；而檢察官依據通聯記錄查
             知綽號「阿猴」者係從事中古車買賣之陳德興，但證人陳德興於偵查
             中證稱：伊從事中古車買賣，但從未去偷車，僅與被告二人見過面，
             並無交情，也沒有聯絡等語（見偵查卷第一０九頁背面至一一０頁）
             ；且員警於上開鐵皮屋內查獲之贓物，數量甚多，又有雞毛撢子、雨
             傘、ＣＤ音樂片等生活雜物，斷無可能於購買車殼時隨同附贈，更遑
             論尚有扣案之仿製賓士牌汽車鑰匙二十六支，是被告丁○○辯稱上開
             查獲之物品均係購自綽號「阿猴」者，顯屬卸責之詞，不足採信。
   （三）被告乙○○雖辯稱伊只是受丁○○所託將租金拿給房東而已，與本案無關
         云云，然證人即房東郭鄭榮好於偵查中證稱：「出租時間約在八十九年五
         、六月間，我貼出租條子，乙○○打電話與我接洽，租金都是林某直接拿
         給我婆婆，或寄檳榔攤，丁○○是查獲當日才看到他，乙○○向我承租時
         談要作五金之倉庫，但我路經該處，他的門都關著，幾乎沒有看他開過」
         （見偵查卷第七十七頁反面、第七十八頁）；於原審時亦證稱：「有出租
         ，他們二人一起來，房租是乙○○拿給我的，有時直接拿給我，有時寄在
         檳榔攤，每次都是乙○○拿給我或放在檳榔攤，丁○○只有在簽租約見過
         一次，我去收房租時都只看到乙○○，沒有看到丁○○」（見原審卷第三
         十九頁、第四十頁）；另證人即檳榔攤老闆張美絹於偵查時證稱：「該二
         人租的房子距我的店約五、六間房子，其鐵捲門都是整天關著，我不知道
         他們做何事，我偶而有問他們，他們只說該處是當倉庫用，該二人都是外
         地人，我比較常看到乙○○」（見偵查卷第八十六頁）；於原審時則證稱
         ：「丁○○見過一、二次，比較常看到乙○○，乙○○拿過很多次房租寄
         在我那裡，不只二次，丁○○沒有拿過租金給我，有看過一台九人座箱型
         車過來，但不是被告二人開車，是不詳姓名的人，我有問過乙○○租此處
         作什麼，他說作庫倉使用，我問過乙○○為何沒看過有載貨過來，他沒說
         什麼，乙○○和我們比較有接觸（見原審卷第四十六頁反面、第四十七頁
         ）」等語，足徵被告二人就租用鐵皮屋充作拆解倉庫使用之行為均有參與
         ，是被告乙○○上開辯解亦屬卸責之詞。
   （四）本案固乏直接證據證明被告丁○○、乙○○於前開事實欄(1)、(2)、(3)所示
         之時、地竊取他人汽車等物，惟「認定犯罪事實所憑之證據，並不以直接
         證據為限，即綜合各種間接證據，本於推理作用，為認定犯罪事實之基礎
         ，如無違背一般經驗法則，尚非法所不許。」最高法院四十四年台上字第
         七０二號判例意旨參照）。本件被告二人並無正當職業（見原審卷第二十
         六頁），卻自八十九年六月間即以每月六千元之代價租用上開鐵皮屋，復
         又未依一般使用房屋之習慣接用自來水（見偵查卷第六十七頁之台灣省自
         來水甲司第七區管理處屏東營運所九十年四月十日九十台水（七）屏營業
         字第０五六三號函），於經濟狀況不佳之情況下，出資租用房屋，於警查
         獲時，僅在屋內堆置遭解體之白色車身、被磨掉號碼之汽車引擎、仿製之
         賓士牌汽車鑰匙、遭竊之賓士汽車車身條碼、被害人置於遭竊車輛內之私
         人物品及拆解汽車之工具等物，被告二人顯係將該屋供作拆解竊得車輛之
         場所，應無疑義。被告二人既未能說明查扣物品來源，再觀諸事實欄(2)之
         ＹＴ－四三五二號白色中華三菱牌自用小客車，係甫於九十年二月一日十
         七時五十分許在在高雄市○鎮區○○里○○○路一三三二巷對面巷口失竊
         ，惟旋即於於九十年二月二日下午四時許，在上開租用之鐵皮屋內為警查
         獲，且已拆解成車身四塊等物，顯見確係被告二人所竊無訛；而被告二人
         供詞一再反覆，亦足見畏罪情虛，綜合前開事證被告丁○○、乙○○二人
         於前揭事實欄(1)、(2)、(3)所示之時、地竊取他人汽車等物之事實，情極灼
         然。被告二人上開所辯，顯係事後卸責之詞，不足採信。本件事證明確，
         被告二人竊盜犯行洵堪認定。
三、核被告丁○○、乙○○所為，均係犯刑法第三百二十條第一項之竊盜罪。被告二
    人就上開竊盜犯行，有犯意之聯絡及行為之分擔，均為共同正犯。被告二人先後
    三次竊盜犯行，手法相同，觸犯犯罪構成要件相同之罪名，顯係基於概括犯意為
    之，均應依連續犯規定論以一罪，並依法加重其刑。甲訴人認被告丁○○、乙○○二人租屋專門從事竊車解體之工作，其顯有依恃竊盜為業之意，然所謂常業竊
    盜，係以竊盜為謀生之職業，並反覆實施竊盜行為，始足該當。被告丁○○、乙○○二人行竊車輛等物之獲利如何、是否賴以維生？並無從得知，且被告丁○○
    、乙○○雖有竊盜前科，惟相距本件犯罪已經多年，其間未有竊盜犯行，並無積
    極證據足認其等對於犯罪已成為日常之慣性之行為，難認有犯罪之習慣，是本件
    尚難遽認被告丁○○、乙○○二人係賴竊盜維生或有犯罪習慣，從而甲訴人認被
    告丁○○、乙○○二人係屬常業犯，並請依竊盜犯贓物犯保安處分條例第三條第
    一項第二款之規定，諭知於刑之執行前令入勞動場所強制工作等情，容有未洽，
    惟其竊盜之基本事實相同，本院自應予以審理，並變更起訴法條。又查被告丁○○前於八十五年間，因違反動產擔保交易法罪，經本院判處有期徒刑三月確定，
    於八十六年七月二十三日易科罰金執行完畢；被告乙○○前於八十五年間，分別
    因竊盜及恐嚇罪，經臺灣屏東地方法院判處有期徒刑十月、一年二月，上訴本院
    駁回確定，經本院定執行刑為一年十月，於八十八年九月二日執行完畢之事實，
    有臺灣高等法院被告全國前案紀錄表各一份在卷可稽，其二人於五年以內再犯本
    件有期徒刑以上之罪，均為累犯，各依刑法第四十七條規定加重其刑，並遞加重
    之。
四、原審未予詳酌，遽以證人郭鄭榮好、陳德興之證詞及被害人己○○、丙○○、薛
    海木之供詞不足以證明被告丁○○、乙○○二人確有竊盜之行為，且被告二人所
    為是否涉及贓物犯行，因與起訴之基本社會事實不同一，無從審理，而認被告二
    人竊盜犯行不能證明，諭知無罪之判決，顯有未洽。檢察官上訴意旨據以指摘原
    判決不當，為有理由，應由本院將原判決予以撤銷改判。爰審酌被告丁○○、乙○○二人均有不良前科，素行欠佳，仍不知警惕，復共同行竊，二人並將竊得之
    車輛拆解，對社會治安危害甚鉅，且犯後猶飾詞狡辯，未見悔意等一切情狀，各
    量處有期徒刑一年四月。扣案之仿製賓士牌汽車鑰匙二十六支及拆解工具一批，
    均自被告二人承租之鐵皮屋內起出，應屬被告二人所有供本件犯罪所用之物，爰
    依刑法第三十八條第一項第二款之規定宣告沒收之。
據上論結，應依刑事訴訟法第三百六十九條第一項前段、第三百六十四條、第二百九
十九條第一項前段、第三百條、刑法第二十八條、第五十六條、第三百二十條第一項
、第四十七條、第三十八條第一項第二款，罰金罰鍰提高標準條例第一條前段，判決
如主文。
本案經檢察官彭南雄到庭執行職務。
中      華      民      國    九十一    年      九      月    二十四    日
                              臺灣高等法院高雄分院刑事第三庭
                                  審判長法官  周賢銳
                                        法官  莊崑山
                                        法官  陳中和
右正本證明與原本無異。
被告不得上訴。
檢察官如不服本判決應於收受本判決後十日內向本院提出上訴書狀，其未述上訴理
由者，並得於提起上訴後十日內向本院補提理由書狀（均須按他造當事人之人數附繕
本)「切勿逕送上級法院」。
                                      書記官  梁美姿
中      華      民      國    九十一    年      九      月    二十五    日
附錄：
刑法第三百二十條
意圖為自己或第三人不法之所有，而竊取他人之動產者，為竊盜罪，處五年以下有期
徒刑、拘役或五百元以下罰金。
意圖為自己或第三人不法利益，而竊佔他人之不動產者，依前項之規定處斷。
前二項之未遂犯罰之。
